---
title: "Despesas dos Partidos em 2018"
output:
    html_document:
    df_print: paged
theme: sandstone
---

```{r echo=FALSE, message=FALSE, warning=FALSE}
library(tidyverse)
library(here)
library(viridis)
library(ggchicklet)
library(hrbrthemes)
library(DT)
source(here::here("code/lib.R"))
theme_set(theme_ipsum_rc())

knitr::opts_chunk$set(
  echo = FALSE,
  warning = FALSE,
  message = FALSE,
  fig.cap = '',
  fig.align = 'center',
  fig.width = 10,
  fig.height = 8
)
```

```{r read, warning=FALSE, message=FALSE}
dados_raw = read_dados_issa2018()
```


```{r , warning=FALSE, message=FALSE}
expressao = "Transferências Financeiras Efetuadas|Transferências Efetuadas "
transferencias = dados_raw %>% 
  filter(grepl(expressao, DS_GASTO)) %>% 
  mutate(DS_GASTO_CONCAT = DS_GASTO) %>%
  separate(
    DS_GASTO,
    into = c(
      "DS_GASTO_NIVEL1",
      "DS_GASTO_NIVEL2",
      "DS_GASTO_NIVEL3",
      "DS_GASTO_NIVEL4"
    ),
    sep = "- "
  )

dados = dados_raw %>% 
  filter(!grepl(expressao, DS_GASTO)) %>% 
  mutate(DS_GASTO_CONCAT = DS_GASTO) %>%
  separate(
    DS_GASTO,
    into = c(
      "DS_GASTO_NIVEL1",
      "DS_GASTO_NIVEL2",
      "DS_GASTO_NIVEL3",
      "DS_GASTO_NIVEL4"
    ),
    sep = "- "
  )
```

Removemos dos dados os `r NROW(transferencias)` (`r str_glue("{format(NROW(transferencias) / NROW(dados_raw) *100, digits = 2)}%")` dos) gastos cuja descrição bate com `r expressao`


## Pessoas físicas com salário

Desconsiderando adiantamentos. 

```{r}
assalariados = dados %>%
  filter(DS_TP_FORNECEDOR == "PESSOA FÍSICA",
         categoria == "Salários", 
         !grepl("Adiantamento", DS_GASTO_CONCAT)) 
salarios = assalariados %>%
  count(SG_PARTIDO, NM_FORNECEDOR)
```

Receberam ao menos um salário do partido em 2018

```{r}
salarios %>% 
  count(SG_PARTIDO, sort = T) %>% 
  ggplot()  + 
  geom_chicklet(aes(x = reorder(SG_PARTIDO, n), y = n), fill = "#75B9BE") + 
  coord_flip() + 
  labs(x = "", 
       subtitle = "Pessoas que receberam ao menos um salário", 
       title = "Assalariados por partido", 
       y = "Pessoas físicas distintas")
```

```{r}
salarios %>% 
  count(SG_PARTIDO, n, sort = T) %>% 
  ggplot()  + 
  geom_count(aes(x = reorder(SG_PARTIDO, nn, sum), y = n, size = nn), color = "#645244", alpha = .7) + 
  coord_flip() + 
  labs(x = "", 
       y = "Número de salários recebido em 2018", 
       size = "Pessoas", 
       title = "Salários por pessoa em 2018", 
       subtitle = "Há pessoas que recebem bem mais que 12")
```

Por exemplo, eis o que a pessoa que mais recebeu salários recebeu:

```{r}
mais_assalariado = 
  salarios %>% 
  top_n(2, n) %>% 
  slice(1:2)

mais_assalariado %>% 
  datatable()
```

Detalhando: 

```{r}
assalariados %>% 
  filter(NM_FORNECEDOR %in% pull(mais_assalariado, NM_FORNECEDOR)) %>% 
  select(-starts_with("DS_GASTO_NIVEL"), -DS_TP_FORNECEDOR, SG_PARTIDO, NM_FORNECEDOR, valor, DS_GASTO_CONCAT) %>% 
  arrange(SG_PARTIDO) %>% 
  datatable()

```


## Gastos por categoria por partido

```{r warning=FALSE}
agregado = dados %>% 
  group_by(SG_PARTIDO, categoria) %>% 
  summarise(gasto = sum(valor)) %>% 
  mutate(percentual = gasto/sum(gasto) * 100, 
         total_partido_M = sum(gasto) / 1e6,
         partido = str_glue("{first(SG_PARTIDO)} (R$ {format(total_partido_M, digits =2 )}M)")) %>% 
  ungroup() 

format_numeric_dpd <- function(x, scientific = FALSE, ...) {
  numeric_cols <- vapply(x, is.numeric, logical(1))
  x[numeric_cols] <- lapply(x[numeric_cols], format, scientific = scientific, ...)
  x
}

```

```{r}
write_csv(dados, "spca2018-limpo.csv")
write_csv(format_numeric_dpd(agregado), "spca2018-agregado.csv")
```


### Categorias com maior gasto

Considerando os 8 maiores partidos, mostrando apenas gastos que categorizamos (há uma grande proporção de gastos em categorias que não estamos examinando). 

```{r, fig.height=20}
agregado %>% 
  filter(categoria != "Não categorizadas", 
         total_partido_M >= 55e6) %>% 
  group_by(partido) %>% 
  top_n(7, percentual) %>% 
  ungroup() %>% 
  ggplot(aes(x = reorder(categoria, percentual, sum), y = percentual)) + 
  geom_chicklet(fill = "#987284") + 
  facet_grid(reorder(partido, -gasto, sum) ~ ., scales = "free") + 
  # scale_y_continuous(labels = scales::percent_format(accuracy = 2)) + 
  coord_flip() + 
  labs(x = "", 
       y = "Percentual do total gasto na categoria", 
       title = "Categorias com maior gasto por partido", 
       subtitle = "Apenas os partidos com maior volume de gastos")
```

